【裁判字號】    89,自,518
【裁判日期】    900412
【裁判案由】    詐欺
【裁判全文】
臺灣高雄地方法院刑事判決                          八十九年度自字第五一八號
    自  訴  人  三洋藥品工業股份有限公司
    代  表  人  乙○○○
    被      告  甲○○
    選任辯護人  史乃文
右列被告因詐欺案件，經自訴人提起自訴，本院判決如左：
    主  文
甲○○無罪。
    理  由
一、如自訴狀所載（如附件）。
二、按犯罪事實應依證據認定之，無證據不得推定其犯罪事實；又不能證明被告犯罪
    者，應諭知無罪之判決，刑事訴訟法第一百五十四條、第三百零一條第一項定有
    明文。又刑法第三百三十九條第一項詐欺罪之成立，以意圖為自己或第三人不法
    所有，以詐術使人將本人或第三人之物交付為要件。所謂以詐術使人交付，必須
    被詐欺人因其詐術而陷於錯誤，若其所用方法，不能認為詐術亦不致使人陷於錯
    誤，即不構成犯罪，最高法院四十六年臺上字第二六０號著有判例。訊據被告堅
    決否認有何詐欺犯行，辯稱：依藥事法規定藥品許可證在有效期限屆滿後仍須繼
    續製造者，應事先申請中央衛生主管機關核准展延之，為此國安製藥股份有限公
    司（下稱國安公司）所擁有之藥品許可證在期限陸續屆滿前，有辦理展延之必要
    ，遂派人至自訴人三洋藥品工業股份有限公司（下稱三洋公司）將藥品許可證取
    回以向主管機關辦理展延等語。
三、經查：被告為國安公司之代表人，國安公司於八十七年七月二十四日向自訴人三
    洋公司借款新台幣（下同）三億元，並以附表所示之藥品許可證為質，嗣被告於
    八十七年十月二十三日以須辦理延展為由，向自訴人公司借回除編號十三、十四
    、二十等三張以外之十九張藥品許可證等情，業經自訴人代理人指陳在卷，被告
    亦不否認，應屬實在，又自訴人公司所經營之業務包括各種西藥之製造買賣，亦
    有自訴人所提之高雄市政府營利事業登記證影本附卷可稽，則自訴人公司對於是
    否須辦理藥品許可之展延等事務，理應頗為熟悉，其既願意讓被告取回上開之藥
    品許可證，應係經過審酌後認被告確有此必要而作為，當非是因被告施用詐術使
    其陷於錯誤所為。再者，詐欺罪之客體乃他人或第三人之物，被告向自訴人取回
    之藥品許可證既係被告公司所有，即與詐欺罪須以使人將本人或第三人之物交付
    者不同，且亦難認其取回自己公司所有之物，有何不法所有之意圖。是自訴人指
    訴被告詐取藥品許可證十九張云云，顯然有所誤會。此外，復查無其他積極證據
    證明被告確有詐欺之犯行，被告犯罪應屬不能證明，本院認本件純屬民事糾葛，
    自訴人應尋民事訴訟途徑請求救濟，爰依首開法條之規定，為被告無罪之諭知。
據上論結，應依刑事訴訟法第三百四十三條、第三百零一條第一項，判決如主文。
中      華      民      國      九十      年      四      月    十二    日
                                  臺灣高雄地方法院刑事庭
                                      法  官    吳  宏  榮
右正本證明與原本無異。
如不服本判決，應於判決送達後十日內，向本院提出上訴狀。
                                      書記官    呂  怜  勳
中      華      民      國      九十      年      四      月    十二    日


司法院資訊處製作；財團法人民間司法改革基金會備份。
